臺灣臺北地方法院刑事判決　　　　　　　　　　　　八十九年度訴字第一五三六號
　　公　訴　人　臺灣臺北地方法院檢察署檢察官
　　被　　　告　甲○○
右列被告因偽造文書等案件，經檢察官提起公訴（八十九年度偵字第一五三一號），
本院判決如左：
    主  文
甲○○連續行使偽造私文書，足以生損害於他人，累犯，處有期徒刑伍月，如易科罰
金，以佰元折算壹日。
如附表二所示文件上偽造之「乙○○」署押共伍枚均沒收。
    事  實
一、甲○○前因偽造文書案件，經本院判處有期徒刑三月確定，民國八十八年七月三
    十一日易科罰金執行完畢，猶不知悔改，竟意圖為自己不法之所有及得財產上不
    法利益，並基於概括之犯意，先於八十八年六月間某日，在臺北市○○區○○路
    二段二一二號四樓其舅舅乙○○住處，趁乙○○不注意之際，竊取乙○○所持有
    ，由聯邦商業銀行（下稱聯邦銀行）核發尚未由乙○○簽名之00000000
    0000000號信用卡一張，得手後據為已有（竊盜部分未據乙○○提出告訴
    ）。旋於該信用卡背面持卡人簽名欄偽造「乙○○」署押一枚，偽造表示係合法
    持卡人簽名文義之私文書，繼而自同年七月十日起至同年月十六日止，連續持該
    信用卡至如附表一所示之特約商店行使消費，於如附表一所示之時間刷卡購買如
    附表一所示之商品或享受財產上之不法利益，每次刷卡後，並假冒乙○○名義偽
    造「乙○○」署押於如附表一所示簽帳單上（各一式二聯，即第一聯客戶存根聯
    、第二聯商店存根聯，採複寫方法，故每份簽帳單之客戶存根聯上偽簽之署押，
    即同時複寫於該簽帳單之商店存根聯上），偽造乙○○確認消費金額文義之簽帳
    單私文書，再持以行使交付特約商店店員核對，足以生損害於財團法人聯合信用
    卡中心與特約商店確認持卡人身分之正確性及乙○○之利益，並使特約商店店員
    陷於錯誤，誤認甲○○係合法持卡人，而詐得如附表一所示之商品及財產上不法
    利益。嗣於八十八年十月十五日甲○○因在高速公路違規，為警查獲始查知上情
    。
二、案經內政部警政署國道公路警察局第三警察隊報請臺灣彰化地方法院檢察署呈請
    臺灣高等法院檢察署令轉臺灣臺北地方法院檢察署檢察官偵查起訴。
    理  由
一、右揭事實，業據被告甲○○於本院審理中坦承不諱，核與證人乙○○於本院審理
    中證述之情節相符（見本院九十一年一月七日審判筆錄），復有信用卡消費簽帳
    單影本一紙、消費簽帳明細、聯邦銀行函附卷可稽，被告自白與事實相符，本件
    事證明確，被告犯行堪以認定，應依法論科。
二、按被告於信用卡背面持卡人簽名欄內，偽造「乙○○」之簽名，表示係乙○○本
    人簽名持卡之文義，使該信用卡具文字性、有體性、持續性、意思性及名義性，
    而成為刑法上之私文書；且被告在信用卡簽帳單上之顧客簽名欄內偽造「乙○○
    」之簽名，表示乙○○與上開特約商店完成交易之意，而其已收受特約商店所提
    供之財物或服務，及確認消費金額之文義，供為特約商店經由收單銀行向發卡銀
    行請款之用，並表示乙○○同意依據信用卡持卡人與發卡銀行間所成立之合約條
    件，願依照簽帳單金額付款與發卡銀行之意，而使附表所示簽帳單含有契約文書
    、收據或請款單之性質，亦屬私文書。被告竊取乙○○之信用卡（竊盜部分未據
    乙○○告訴，見後述說明），並持之冒刷信用卡消費，偽填信用卡消費簽帳單，
    復交付於各該特約商店人員，顯然於該文書之內容有所主張乙○○為消費之人，
    致乙○○有受追償消費款危險，使各該特約商店人員誤認持卡人身分而准被告簽
    帳，並交付財物及財產上利益，且使聯邦銀行陷於錯誤而支付該等價金予特約商
    店，均足生損害於乙○○、各該特約商店之人員及聯邦銀行，核被告上開犯行，
    係犯刑法第二百十六條、第二百十條行使偽造私文書罪及第三百三十九條第一項
    詐欺取財罪、同條第二項之詐欺得利罪。被告於信用卡背面持卡人簽名欄及附表
    一所示簽帳單上偽造「乙○○」署押之行為係偽造私文書之階段行為，而偽造私
    文書後復持以行使，其偽造之低度行為為行使之高度行為所吸收，均不另論罪。
    被告行為時，各以一行為同時行使附表一所示簽帳單各一式二聯，分別為單純一
    罪。又其先後多次行使偽造私文書、詐欺取財犯行，分別均時間緊接，所犯構成
    要件相同，顯係基於概括之犯意反覆為之，應依連續犯規定分別論以一罪，並各
    加重其刑。被告所犯連續行使偽造私文書、連續詐欺取財、詐欺得利三罪間，有
    方法、結果之牽連關係，應依刑法第五十五條規定從一重之連續行使偽造私文罪
    處斷。公訴意旨雖未敘及被告另涉之刑法第三百三十九條第二項詐欺得利罪名，
    惟此與起訴部分有牽連犯之裁判上一罪關係，業如上述，基於審判不可分之原則
    ，本院併予審究且因此既僅就起訴之犯罪事實增加罪名，自無庸為變更起訴法條
    之諭知，併予說明（最高法院八十八年度台上字第二二八二號刑事判決參照）。
    末查，被告前曾因偽造文書案件，經本院判處有期徒刑三月確定，八十八年七月
    三十一日易科罰金執行完畢，有臺灣高等法院檢察署刑案紀錄簡覆表在卷可參，
    其於有期徒刑執行完畢後五年內，再犯本件有期徒刑以上之刑，為累犯，應依刑
    法第四十七條規定加重其刑，並依法遞加之。爰審酌被告犯後坦承犯行、態度良
    好，並表示悔悟之意，已償還簽帳款項，此有聯邦銀行函九十年十月五日九０聯
    卡字第０二一四在卷可稽，證人乙○○並表示願意原諒被告等語（見本院九十一
    年一月七日審判筆錄），及其冒刷他人信用卡之行為手段、所得財物多寡、所生
    危害甚小等一切情狀，量處如主文所示之刑，以資懲儆。又被告行為後，刑法第
    四十一條業已修正，並於九十年一月十日經總統公布，於九十年一月十二日生效
    ，茲比較新舊法文修正之結果，其中原舊法第四十一條「犯最重本刑為三年以下
    有期徒刑以下刑之罪，而受六月以下有期徒刑或拘役之宣告，因身體、教育、職
    業或家庭之關係，執行顯有困難，得以一元以上三元以下折算一日，易科罰金」
    之規定，已經修正之新法擴大得易科罰金之範圍，凡「所犯最重本刑為五年以下
    有期徒刑之罪」，符合前開與舊法相同之其他要件下，即得易科罰金，是適用新
    法即對被告原所犯最重本刑為有期徒刑五年以下之行使偽造私文書罪，使其有易
    科罰金之適用，對被告而言，自較有利，應依刑法第二條第一項前段之規定，適
    用裁判時之新修正刑法第四十一條第一項規定為易科罰金之諭知。
三、如附表二所示之簽帳單商店存根聯上偽造之「乙○○」署押共四枚，及聯邦銀行
    核發，乙○○持有之000000000000000號信用卡背面簽名欄偽造
    之「乙○○」署押一枚，共五枚，雖聯合信用卡中心、中國信託商業銀行、花旗
    銀行函覆因特約商店保存期限為一年，故不能提供該簽帳單原本，證人乙○○亦
    證述該信用卡被告返還後已遺失申請補發，惟不能證明業已滅失，爰依刑法第二
    百十九條規定，均沒收之。至於附表一所示簽帳單客戶存根聯五張，已經被告將
    之撕毀滅失，業據被告於本院審理供稱明確在卷，故該簽帳單客戶存根聯上偽造
    之「乙○○」署押各一枚共五枚即不予宣告沒收。又附表一編號四之簽帳單商店
    存根聯，因特約商店保留簽帳單原本期限為期一年，所以特約商店已將簽帳單原
    本銷毀無保存，有荷蘭銀行九十年八月三十一日九０荷銀字第二一０四號函在卷
    可稽，故該簽帳單商店存根聯上偽造之「乙○○」署押一枚，亦不諭知沒收，均
    併此敘明。
四、公訴意旨略以：被告甲○○於八十八年六月至十月間某日，在臺北市○○○○○
    路二段二一二號四樓其舅舅乙○○住處，竊取乙○○所有，由聯邦銀行核發尚未
    由乙○○簽名之信用卡一枚，因認被告另涉犯刑法第三百二十條第一項之竊盜罪
    嫌等語。惟按告訴乃論之罪，其告訴應自得為告訴之人知悉犯人之時起，於六個
    月內為之；告訴或請求乃論之罪，未經告訴、請求，應諭知不受理之判決，刑事
    訴訟法第二百三十八條第一項、第三百零三條第三款分別定有明文。查本件被告
    被訴犯刑法第三百二十條第一項之罪，因被告與被害人乙○○係三親等旁系血親
    ，依同法第三百二十四條第二項之規定，須告訴乃論，然被害人乙○○自偵訊至
    本院審理時均未提出告訴，揆諸上開說明，本應為不受理判決之諭知，惟公訴意
    旨認此部分與前開有罪部分為牽連犯之裁判上一罪關係，爰不另為不受理判決之
    諭知，附此敘明。
據上論斷，應依刑事訴訟法第二百九十九條第一項前段，刑法第二條第一項前段、第
五十六條、第二百十六條、第二百十條、第三百三十九條第一項、第二項、第五十五
條、第四十一條第一項、第四十七條、第二百十九條，罰金罰鍰提高標準條例第一條
前段、第二條，判決如主文。
本案經檢察官林淑玲到庭執行職務
中    華    民    國      九十一      年      一      月    二十一      日
                                      臺灣臺北地方法院刑事第八庭
                                          法  官  鄭  佾  瑩
右正本證明與原本無異。
如不服本判決，應於判決送達後十日內向本院提出上訴狀(應抄附繕本)。告訴人
或被害人如對於本判決不服者，應具備理由請求檢察官上訴，其上訴期間之計算
係以檢察官收受判決正本之日期為準。
                                          書記官  何  適  熹
中    華    民    國      九十一      年       二     月      十八    日
附錄本案所犯法條
刑法第二百十條：
偽造、變造私文書，足以生損害於公眾或他人者，處五年以下有期徒刑。
刑法第二百十六條：
行使第二百十條至第二百十五條之文書者，依偽造、變造文書或登載不實事項或使登
載不實事項之規定處斷。
刑法第三百三十九條：
意圖為自己或第三人不法之所有，以詐術使人將本人或第三人之物交付者，處五年以
下有期徒刑、拘役或科或併科一千元以下罰金。
以前項方法得財產上不法之利益或使第三人得之者亦同。
前二項之未遂犯罰之。
附表一：
┌─┬────┬────┬──────┬───────┬────────┐
│編│簽帳時間│特約商店│簽帳取得財物│簽帳金額      │簽帳單上持卡人簽│
│號│        │名稱    │或財產上利益│（新臺幣）    │名欄偽造之署押  │
│  │        │        │            │              │                │
├─┼────┼────┼──────┼───────┼────────┤
│  │八十八年│錢櫃ＫＴ│唱歌        │三千五百三十一│偽造之「乙○○」│
│一│七月九日│Ｖ長春店│            │元            │署押二枚（簽帳單│
│  │        │        │            │              │一式二聯，包含客│
│  │        │        │            │              │戶存根聯、商店存│
│  │        │        │            │              │根聯）          │
├─┼────┼────┼──────┼───────┼────────┤
│  │八十八年│家福股份│食物        │三萬四千六百五│同右            │
│  │七月九日│有限公司│            │十元          │                │
│二│        │        │            │              │                │
│  │        │        │            │              │                │
├─┼────┼────┼──────┼───────┼────────┤
│  │八十八年│雪光銀樓│金鉓戒指    │二千六百元    │同右            │
│  │七月十一│        │            │              │                │
│三│日      │        │            │              │                │
│  │        │        │            │              │                │
├─┼────┼────┼──────┼───────┼────────┤
│  │八十八年│太平洋頂│食物        │二百六十元    │同右            │
│  │七月十一│好咖啡食│            │              │                │
│四│日      │品有限公│            │              │                │
│  │        │司      │            │              │                │
│  │        │        │            │              │                │
├─┼────┼────┼──────┼───────┼────────┤
│  │八十八年│秀鈴小吃│食物        │八千九百三十元│同右            │
│  │七月十五│店      │            │              │                │
│五│日      │        │            │  │                │
│  │        │        │            │              │                │
│  │        │        │            │              │                │
└─┴────┴────┴──────┴───────┴────────┘
附表二：應沒收之物
一、聯邦銀行核發、乙○○名義、000000000000000卡號信用卡背面
    持卡人簽名欄偽造之「乙○○」署押壹枚。
二、上開附表一編號一、二、三、五號簽帳單特約商店存根聯上偽造之「乙○○」署
    押各壹枚，共肆枚。
